【裁判字號】    90,自緝,321
【裁判日期】    900724
【裁判案由】    違反動產擔保交易法
【裁判全文】
臺灣臺中地方法院刑事判決                          九十年度自緝字第三二一號
    自訴人  大和機車出租有限公司  設臺中縣大里市○○路○段八０四號
    代表人  甲○○
    代理人  乙○○
    被  告  丁○○
          （原名丙○○
右列被告因違反動產擔保交易法案件，經自訴人提起自訴，本院判決如左：
    主  文
丁○○無罪。
    理  由
一、自訴意旨略以：被告丁○○（原名丙○○，於民國九十年六月二十六日改名）於
    八十八年八月十六日，與自訴人訂立動產擔保之附條件買賣契約，約定以新臺幣
    （下同）四萬五千零五十元價款，向自訴人購買車牌號碼ＶＰＰ─一五三號輕型
機車乙輛，分九期給付，每期於每月十五日給付四千四百五十元，依據雙方訂立
    之附條件買賣契約，上開輕型機車於丁○○全部清償價金前，仍屬自訴人所有，
    該輕型機車並應存放在臺中縣大里市○○路○段祥興二巷二十八弄三十號，且被
    告不得將標的物移轉他人、遷移他處，詎被告於八十九年十月間繳納第二期價款
    後，即拒絕給付其餘價款，並將上開自用小客車遷移他處，致生損害於自訴人。
    因認其涉犯動產擔保交易法第三十八條之罪云云。
二、按犯罪事實應依證據認定之，無證據不得推定其犯罪事實，刑事訴訟法第一百五
    十四條定有明文。又按所謂認定犯罪事實之證據，係指足以認定被告確有犯罪行
    為之積極證據而言，該項證據自須適合於被告犯罪事實之認定，始得採為斷罪之
    資料；又事實之認定，應憑證據，如未能發現相當確實證據，或證據不足以證明
    ，自不能以推測或擬制之方法，以為裁判之基礎，最高法院二十九年上字第三一
    ０五號、四十年臺上字第八六號判例著有明文。又按告訴人之告訴，係以被告受
    刑事訴追為目的，是其陳述是否與事實相符，自應調查其他證據以資審認；又事
    實審法院對於證據之取捨，依法雖有自由判斷之權，然積極證據不足證明犯罪事
    實時，被告之抗辯或反證縱屬虛偽，仍不能以此資為積極證據應予採信之理由，
    最高法院亦著有五十二年臺上字第一三００號及三十年上字第四八二號判例可資
    參照。又按認定犯罪事實所憑之證據，無論係直接證據或間接證據，其為訴訟上
    之證明，須於通常一般之人均不致有所懷疑，而得確信其為真實之程度者，始得
    據為有罪之認定，倘其證明尚未達到此一程度，而有合理之懷疑存在，復無其他
    調查途徑可尋，法院即應為無罪之判決，最高法院七十六年臺上字第四九八六號
    著有判例。
三、自訴人認被告涉有上開罪嫌，並提出機車分期買賣契約書、存證信函、公司執照
    及營利事業登記證各一份為證。訊據被告固供承有於八十八年八月十六日向自訴
    人購買該車牌號碼ＶＰＰ─一五三號輕型機車之事實，但堅決否認有不法利益之
    利圖，辯稱：伊於八十八年十一月間身體不好，工作斷斷續續，所以才沒有繼續
    給付分期款，該部輕型機車平時停放在臺中縣大里市○○路○段祥興二巷二十八
    弄三十號住處前，後於八十九年一月八日晚間，在臺中市○區○○路一段四五六
    號工作地發現被偷走，伊有報案，並與自訴人之業務員說明等語。
四、經查，被告向自訴人以附條件買賣方式購買之車牌號碼ＶＰＰ─一五三號輕型機
    車，於八十九年一月八日晚間十一時四十分許，在臺中市○區○○路一段四五六
    號前，經被告發現失竊，於同年月九日上午九時許，向臺中市警察局第一分局報
    案之事實，有臺中市警察局警刑車字第Ａ二一０一四四號車輛失竊、車牌遺失證
    明單一份附於本院卷可稽。自訴代理人乙○○於九十年七月十日本院審理時亦稱
    ：伊對於被告機車失竊的事情沒有意見等語，是上開車牌號碼ＶＰＰ─一五三號
    輕型機車於上開時日遭人竊取之事實，當可認定。按動產擔保交易法第三十八條
    規定：「動產擔保交易之債務人，意圖不法之利益，將標的物遷移、出賣、出質
    、移轉、抵押或為其他處分，致生損害於債權人者，處三年以下有期徒刑、拘役
    或科或併科六千元以下之罰金。」，被告雖有未依約履行分期債務之事實，然該
    車係遭人偷竊，即與該條規定之「遷移、出賣、出質、移轉、抵押或為其他處分
    」等處分行為之性質不符，與於該條之構成要件並不該當。
五、綜上所述，被告前揭辯詞，洵非虛詞。此外，本院復查無其他積極證據足資證明
    被告涉有違反動產擔保交易法之犯行，既不能證明被告犯罪，揆諸上揭刑事訴訟
    法之規定，依法應予諭知無罪。
據上論斷，應依刑事訴訟法第三百四十三條、第三百零一條第一項，判決如主文。
中      華      民      國      九十      年      七      月    廿四    日
                                臺灣臺中地方法院刑事第四庭
                                        法  官  楊  真  明
右正本證明與原本無異。
如不服本判決，應於送達後十日內向本院提出上訴狀（須附繕本），上訴於臺灣高等
法院臺中分院。
                                        書記官
中      華      民      國      九十      年      七      月    廿五    日


司法院資訊處製作；財團法人民間司法改革基金會備份。
